臺灣彰化地方法院刑事判決             100年度訴字第1004號
公  訴  人  臺灣彰化地方法院檢察署檢察官
被      告  邱永承
上列被告因毒品危害防制條例案件，經檢察官提起公訴（100 年
度毒偵字第1038號），被告於本院準備程序中自白犯罪，本院認
有刑事訴訟法第273 條之1 第1 項之情形，合議裁定由受命法官
獨任進行簡式審判程序，茲審理判決如下：
    主  文
邱永承施用第一級毒品，累犯，處有期徒刑壹年。
    事  實
一、邱永承前於民國（下同）93年間，因施用毒品案件，經本院
    以93年度毒聲字第123 號裁定送觀察、勒戒，嗣經抗告，再
    由臺灣高等法院臺中分院以93年度毒抗字第263 號裁定駁回
    抗告而確定，經送觀察、勒戒後，認有繼續施用毒品之傾向
    ，再經本院以93年度毒聲字第373 號裁定送強制戒治，於93
    年12月10日執行完畢釋放，並經臺灣彰化地方法院檢察署檢
    察官以94年度戒毒偵字第18號為不起訴處分確定。又於前開
    強制戒治執行完畢後5 年內之97年間，因施用毒品案件，經
    本院以97年度訴字第820 號判決，判處有期徒刑8 月，嗣經
    臺灣高等法院臺中分院及最高法院分別以97年度上訴字第12
    97號、97年台上字第4514號判決駁回上訴確定（第一案）；
    又於同年間，因施用毒品案件，經本院以97年度1928號判決
    ，判處有期徒刑8 月確定（第二案）；又於同年間，因施用
    毒品案件，經本院以97年度2281號判決，判處有期徒刑8 月
    確定（第三案），上開三案再經本院以97年度聲字第2566號
    裁定，定應執行有期徒刑1 年10月確定，業於99年6 月30日
    縮刑期滿執行完畢。詎其仍不知悔改，復基於施用第一級毒
    品海洛因及施用第二級毒品甲基安非他命之犯意，於100 年
    1 月26日下午6 時許，在其位於彰化縣北斗鎮○○路住處內
    ，以將第一級毒品海洛因及第二級毒品甲基安非他命放入針
    筒內摻水稀釋後注射身體之方式，同時施用第一級毒品海洛
    因及第二級毒品甲基安非他命1 次。嗣於100 年1 月27日下
    午6 時40分許，因其為毒品列管人口，為警持臺灣彰化地方
    法院檢察署檢察官核發之強制到場（強制採驗尿液）許可書
    強制其到場採集尿液送驗後，結果呈甲基安非他命、嗎啡及
    可待因陽性反應，始查知上情。
二、案經彰化縣警察局北斗分局報請臺灣彰化地方法院檢察署檢
    察官偵查起訴。
    理  由
一、按除被告所犯為死刑、無期徒刑、最輕本刑為3 年以上有期
    徒刑之罪或高等法院管轄第一審案件者外，於刑事訴訟法第
    273 條第1 項程序進行中，被告先就被訴事實為有罪之陳述
    時，審判長得告知被告簡式審判程序之旨，並聽取當事人、
    代理人、辯護人及輔佐人之意見後，裁定進行簡式審判程序
    ；除簡式審判程序、簡易程序及第376 條第1 款、第2 款所
    列之罪之案件外，第一審應行合議審判，刑事訴訟法第273
    條之1 第1 項、第284 條之1 分別定有明文。本件被告邱永
    承所犯係死刑、無期徒刑、最輕本刑為3 年以上有期徒刑或
    高等法院管轄第一審案件以外之罪，並於本院行準備程序時
    就被訴事實為有罪之陳述，本院合議庭依前揭規定，經評議
    結果，裁定改由受命法官獨任行簡式審判程序，先予敘明。
二、上揭事實，業據被告邱永承於警詢及本院審理時坦承不諱，
    且其於100 年1 月27日為警查獲時所採取之尿液，經送鑑驗
    結果，確呈甲基安非他命、嗎啡及可待因陽性反應，此有臺
    灣彰化地方法院檢察署檢察官強制到場（強制採驗尿液）許
    可書、應受尿液採驗人尿液檢體採集送驗紀錄表及詮昕科技
    股份有限公司100 年2 月18日報告編號00000000號濫用藥物
    尿液檢驗報告各1 紙附卷可稽，應認被告之自白確與事實相
    符，堪以採信。
三、按依毒品危害防制條例所為關於聲請觀察、勒戒或強制戒治
    之裁定，涉及拘束人身自由之保安處分，係有關實體事項而
    與實體判決具同等效力，於確定後，得以其違背法令為由，
    提起非常上訴。又施用第一、二級毒品為犯罪行為，毒品危
    害防制條例第10條定有處罰明文。故施用第一、二級毒品者
    ，依前揭規定本應科以刑罰，惟基於刑事政策，對合於一定
    條件之施用者，則依同條例第20條、第23條之規定，施以觀
    察、勒戒或強制戒治之保安處分。再毒品危害防制條例於民
    國92年7 月9 日修正公布，自93年1 月9 日施行，刪除二犯
    及三犯之規定，一改修法前繁雜之處遇程序，並認施用毒品
    者係屬病患性犯人，以觀察、勒戒戒除其身癮，並以強制戒
    治去除其心癮。其中第20條、第23條將施用毒品之刑事處遇
    程序，區分為「初犯」及「五年內再犯」、「五年後再犯」
    。依其立法理由之說明：「初犯」，經觀察、勒戒或強制戒
    治後，應為不起訴處分或不付審理之裁定；經觀察、勒戒或
    強制戒治執行完畢釋放後，「五年內再犯」者，因其再犯率
    甚高，原實施之觀察、勒戒及強制戒治既已無法收其實效，
    爰依法追訴或裁定交付審理。至觀察、勒戒或強制戒治執行
    完畢釋放後，「五年後再犯」者，前所實施之觀察、勒戒或
    強制戒治已足以遮斷其施用毒品之毒癮，為期自新及協助其
    斷除毒癮，仍適用「初犯」規定，先經觀察、勒戒或強制戒
    治之程序。從而依該次修正後之規定，僅限於「初犯」及「
    五年後再犯」二種情形，始應先經觀察、勒戒或強制戒治之
    程序。倘被告前於五年內已再犯，縱其第三次（或第三次以
    上）再度施用毒品之時間，在初犯或前次再犯經觀察、勒戒
    或強制戒治執行完畢釋放五年以後，已不合於「五年後再犯
    」之規定，且因前已於「五年內再犯」，顯見其再犯率甚高
    ，原實施觀察、勒戒或強制戒治，已無法收其實效，即應依
    該條例第10條處罰，不因其再犯之處遇僅受觀察、勒戒之執
    行，未經起訴處罰而有異（參照最高法院97年度第5 次刑事
    庭會議決議及97年度臺非字第406 號判決）。查本件被告邱
    永承前於93年間，因施用毒品案件，經本院以93年度毒聲字
    第123 號裁定送觀察、勒戒，嗣經抗告，再由臺灣高等法院
    臺中分院以93年度毒抗字第263 號裁定駁回抗告而確定，經
    送觀察、勒戒後，認有繼續施用毒品之傾向，再經本院以93
    年度毒聲字第373 號裁定送強制戒治，於93年12月10日執行
    完畢釋放，並經臺灣彰化地方法院檢察署檢察官以94年度戒
    毒偵字第18號為不起訴處分確定，又於前開強制戒治執行完
    畢後5 年內之97年間，因施用毒品案件，經本院以97年度訴
    字第820 號判決，判處有期徒刑8 月，嗣經臺灣高等法院臺
    中分院及最高法院分別以97年度上訴字第1297號、97年台上
    字第4514號判決駁回上訴確定等情，此有臺灣高等法院被告
    前案紀錄表在卷可稽，被告前既曾因施用毒品案件，經觀察
    、勒戒及強制戒治執行完畢釋放後之5 年內，已再犯施用毒
    品罪，復於100 年1 月26日下午6 時許，再犯施用第一級毒
    品海洛因及第二級毒品甲基安非他命之犯行，揆諸前揭說明
    ，即非屬毒品危害防制條例第20條第3 項所規定之「五年後
    再犯」之情形，且因前已於「五年內再犯」，即應依毒品危
    害防制條例第10條之規定處罰。綜上所述，本案事證明確，
    被告犯行洵堪認定，應予依法論科。
四、查海洛因、甲基安非他命係毒品危害防制條例第2 條第2 項
    第1 款、第2 款所稱之第一級、第二級毒品，依法均不得持
    有、施用。核被告所為，係犯毒品危害防制條例第10條第1
    項之施用第一級毒品罪及同條例第10條第2 項之施用第二級
    毒品罪。被告於施用前持有第一級毒品海洛因、第二級毒品
    甲基安非他命之低度行為，各為施用之高度行為所吸收，均
    不另論罪。被告於100 年1 月26日下午6 時許，以一個施用
    行為，同時施用第一級毒品海洛因及第二級毒品甲基安非他
    命，係一行為同時觸犯二罪名，為想像競合犯，應依刑法第
    55條之規定，從一重之施用第一級毒品海洛因罪處斷。又查
    被告前於97年間，因施用毒品案件，經本院以97年度訴字第
    820 號判決，判處有期徒刑8 月，嗣經臺灣高等法院臺中分
    院及最高法院分別以97年度上訴字第12 97 號、97年台上字
    第4514號判決駁回上訴確定（第一案）；又於同年間，因施
    用毒品案件，經本院以97年度1928號判決，判處有期徒刑8
    月確定（第二案）；又於同年間，因施用毒品案件，經本院
    以97年度2281號判決，判處有期徒刑8 月確定（第三案），
    上開三案再經本院以97年度聲字第2566號裁定，定應執行有
    期徒刑1 年10月確定，業於99年6 月30日縮刑期滿執行完畢
    等情，有臺灣彰化地方法院檢察署刑案資料查註紀錄表、臺
    灣高等法院被告前科紀錄表各1 份在卷可稽，其於5 年內以
    故意再犯本件有期徒刑以上之罪，為累犯，應依刑法第47條
    第1 項之規定，加重其刑。爰審酌被告曾因施用毒品送觀察
    、勒戒及強制戒治，仍未能戒除毒癮，再度施用毒品戕害自
    身健康，及其犯罪之動機、目的、所生危害及犯罪後尚知坦
    承犯行，態度尚稱良好等一切情狀，量處如主文所示之刑，
    以示懲儆。
五、據上論斷，應依刑事訴訟法第273 條之1 第1 項、第299 條
    第1 項前段，毒品危害防制條例第10條第1 項、第2 項，刑
    法第11條前段、第55條、第47條第1 項，判決如主文所示。
六、如不服本判決，得於判決書送達之日起10日內，以書狀敘述
    理由，向本庭提出上訴。
本案經檢察官陳鼎文到庭執行職務。
中    華    民    國   100    年    11    月    3     日
                  刑事第六庭          法  官  黃齡玉
以上正本證明與原本無異。
如不服本判決應於收受判決後10日內向本院提出上訴書狀，並應
敘述具體理由；其未敘述上訴理由者，應於上訴期間屆滿後20日
內向本院補提理由書（均須按他造當事人之人數附繕本）「切勿
逕送上級法院」。
中    華    民    國   100    年    11    月    3     日
                                      書記官  李噯靜
附錄本案論罪科刑法條全文：
毒品危害防制條例第10條
施用第一級毒品者，處 6 月以上 5 年以下有期徒刑。
施用第二級毒品者，處 3 年以下有期徒刑。